【裁判字號】    89,自,31
【裁判日期】    890317
【裁判案由】    詐欺
【裁判全文】
臺灣桃園地方法院刑事判決                            八十九年度自字第三一號
    自  訴  人    乙○○
    被      告    甲○○
右列被告等因詐欺案件，經自訴人提起自訴，本院裁定如左：
      主  文
甲○○無罪。
      理  由
一、本件自訴意旨略以︰被告甲○○於民國（下同）八十八年四月間，任職於自訴人
    所經營之美容護膚店時，以母親住院換腎為由向自訴人借款新台幣（下同）二十
    五萬元，並言明以薪資慢慢扣付，惟被告離職迄今，經多方通知，並以存證信函
    告知，均置之不理，因認被告涉有刑法第三百三十九條第一項詐欺罪嫌。
二、按犯罪事實應依證據認定之，無證據不得推定其犯罪事實，又不能證明被告犯罪
    者，應諭知無罪之判決，刑事訴訟法第一百五十四條、第三百零一條第一項定有
    明文。所謂認定犯罪事實之證據，係指足以認定被告確有犯罪行為之積極證據而
    言，該項證據自須適合於被告犯罪事實認定，始得採為斷罪資料。又苟未能發現
    相當證據，或證據不足以證明，自不能以推測或擬制之方法，以為裁判基礎，亦
    分別有最高法院二十九年度上字第三一０五號及同院四十年度台上字第八六號判
    例意旨可資參照。而刑法第三百三十九條第一項詐欺罪之成立，以意圖為自己或
    第三人不法之所有，施用欺罔之詐術手段，使人陷於錯誤而將本人或第三人之物
    交付為要件。
三、本件自訴人認被告甲○○所為係犯刑法第三百三十九條第一項詐欺罪嫌，係以被
    告借款不還，且尋找被告不著為其主要論據。訊據被告甲○○矢口否認有詐欺之
    犯行，辯稱：當初伊因生母須換腎，因此向自訴人借款，後來有到大陸進行換腎
    ，在八十八年八月間離開自訴人所開設之公司後，因搬遷住宅未通知自訴人，所
    以自訴人才無法找到伊，伊並無詐欺之意圖等語。
四、經查：（一）自訴人對於本院詢問；「被告此筆錢拿去給他生母換腎」，「被告
    確實當初需用錢向我借錢，我才借給他，他生母需要換腎」；「他有無用詐術向
    你騙錢」，「因為聯絡不上他，所以才告他」（詳見本院八十九年二月十八日訊
    問筆錄），顯見被告當初向自訴人借錢時並無施用詐術，且被告於八十八年八月
    始離職，其如有意圖為自己不法所有之犯意，大可借到錢之後隨即離職。（二）
    被告於離職後即搬遷到桃園縣楊梅鎮○○○路三六三號十樓，因此並無收到自訴
    人之存證信函，無法對於債務與自訴人進行協商，顯非有意逃避。綜上所述，自
    訴人於被告任職期間，因被告需錢孔急而借款予被告，並非甲○○使用詐術使自
    訴人陷於錯誤而交付財物，自不得因被告事後未如期付款，遽認被告於借款之初
    即有詐欺故意及不法意圖。足證被告所辯並非蓄意詐騙等情，應可採信。此外查
    無證據足證自訴人之指訴與事實相符，自難僅憑自訴人片面指訴而入被告甲○○
    於罪。是本件純屬民事糾葛，顯與前開詐欺罪構成要件未合，自訴人宜另循民事
    訴訟程序救濟之。此外復查無其他積極證據足資證明被告有詐欺犯行，自不能證
    明被告犯罪，應為無罪之諭知。
據上論斷，應依刑事訴訟法第三百四十三條、第三百零一條第一項，判決如主文。
中      華      民      國    八十九    年     三     月     十七      日
                                      臺灣桃園地方法院刑事第二庭
                                          法  官  張  益  銘
右正本證明與原本無異。
如不服本判決，應於判決送達後十日內向本院提出上訴狀( 應附繕本 )，上訴於
臺灣高等法院。
                                    書記官   黃文琪
中        華        民        國   八十九   年   三   月    二十    日


司法院資訊處製作；財團法人民間司法改革基金會備份。
